【裁判字號】    92,交上易,282
【裁判日期】    920819
【裁判案由】    公共危險
【裁判全文】
臺灣高等法院刑事判決                          九十二年度交上易字第二八二號
    上  訴  人
    即  被  告  甲○○
                        （
右上訴人因公共危險案件，不服臺灣臺北地方法院九十二年度交易字第一０六號，中
華民國九十二年五月十四日第一審判決（起訴案號：臺灣臺北地方法院檢察署九十一
年度偵字第一三四九五號），提起上訴，本院判決如左：
    主  文
上訴駁回。
    事  實
一、甲○○明知服用酒類已達不能安全駕駛之程度時，即不得駕駛動力交通工具，竟
    自民國九十一年五月四日凌晨某時許起，在台北某地飲用若干酒類飲料，酒後其
    控制力及注意力均已達無法安全駕駛動力交通工具之程度，猶駕駛車牌號碼ＤＦ
    ─九八００號自用小客車在道路上行駛，而於同日凌晨一時三十分許，行經台北
    市○○路與民權西路之交岔路口時，因其駕駛車身有搖擺不定情形，適為該處巡
    邏之臺北市政府警察局中山分局圓山派出所警員殷志宗、邱秀良發覺欲將之攔檢
    實施檢測，但甲○○未即刻停車仍駕車駛離現場，旋為警自後追緝，至臺北縣三
    重市○○路○段十九號前始停車受檢。甲○○在員警帶回圓山派出所後，於同日
    凌晨二時零七分許，經檢測其呼氣所含酒精濃度高達每公升０．九一毫克（MG\L
    ），客觀上已達不能安全駕駛動力交通工具之程度，始查悉上情。
二、案經臺北市政府警察局中山分局報請臺灣臺北地方法院檢察署檢察官偵查後聲請
    簡易判決處刑，原審臺北簡易庭認不宜適用簡易判決處刑，移由原審改依通常程
    序審理。
    理  由
一、訊據上訴人即被告甲○○固不否認於前揭時、地飲酒，惟矢口否認於酒後在臺北
    市○○路與民權西路之交岔路口前遇警攔測，其後呼氣酒精濃度每公升為０．九
    一毫克等情，並以：「當時我在三重夜市喝酒，喝完後因為我把車子停在夜市○
    ○○○○路二段，我本來要在車上睡覺，警察就來臨檢我了，說我喝酒開車。」
    等語，資為辯解。
二、惟查：
(一)被告於檢察官偵訊及原審審理時，業已坦承其當晚曾服用酒類等語不諱（見偵字
    第一三四九五號卷第四、九頁反面、原審審理筆錄），另其以呼氣測試酒精濃度
    為每公升０．九一毫克（MG\L），有酒精濃度檢測表及臺北市政府警察局舉發違
    反道路交通管理事件通知單影本各一紙在卷可憑，況被告遭查獲之過程，有駕駛
    車身搖擺不定之情狀，此有臺北市政府警察局中山分局圓山派出所警員邱秀良依
    職權所填製之刑法第一百八十五條之三案件測試觀察紀錄表在卷可考，又言談過
    程中確有酒味等具體酒醉情形，亦據證人即當時在場並對被告實施酒精測試之前
    揭圓山派出所警員殷志宗到庭證述明確在卷（見原審九十二年四月三十日訊問筆
    錄），足徵被告確有飲用酒類後其意思能力受影響之情形。
(二)再被告於九十一年五月四日凌晨一時三十分許，駕駛Ｋ九─六０二六號自用小客
    車，行經臺北市○○路與民權西路之交岔路口前遇警攔檢時拒絕停車，並駛至臺
    北縣三重市○○路○段十九號前始停車受檢，當時警員殷志宗、邱秀良發現被告
    酒意甚濃，嗣將其帶回臺北市政府警察局中山分局圓山派出所，於同日凌晨二時
    七分許，由警員檢測其呼氣所含酒精濃度高達每公升０．九一毫克（MG\L），被
    告復以未飲酒駕車為由，拒絕於酒測單及警詢筆錄上簽名等情，業據證人即警員
    殷志宗、邱秀良於檢察官偵訊及殷志宗原審調查時結證明確（參見同前偵查卷第
    十三至十五頁，本院九十二年四月三十日訊問筆錄），證人殷志宗、邱秀良並在
    本院到庭結證當晚在台北市○○路與民權西路口見被告駕車不穩後即予追緝，直
    到被告汽車停車受檢處，均未脫離證人殷志宗、邱秀良之視線之事實，並經證人
    殷志宗、邱秀良在本院訊問時再度到庭結證屬實（見本院卷二八頁）。復有被告
    拒絕簽名之酒精濃度測定值單、九十一年五月四日五時四十分警局詢問筆錄，以
    及前揭證人依職權所書偵查報告，其內載明查獲被告酒後駕車經過等情在卷可稽
    ，並與當時在三重市○○路○段被告查獲地點附近之檳榔攤工作，即證人黃志檳
    到庭證述當晚確有見警車停於對向車道一節多屬相符。查本件舉發及實施酒測警
    員與被告素不相識，亦無怨隙，自無任意偽造不實酒測表、舉發單，並甘冒偽證
    之刑罰而於檢察官偵訊及歷次審理時指證被告酒後駕車之必要，該等酒測表、舉
    發單及警員殷志宗、邱秀良指證被告酒後駕車等情節，自屬實情，被告猶執前詞
    為辯，委無足採。
(三)雖被告仍辯稱警員所稱一時三十分許伊正與友人乙○○在三重市○○路○段與長
    元街交岔路口之阿水海產路邊攤上共同飲酒，並不在場云云，並在九十一年八月
    一日檢察官偵查時，舉乙○○為證。然查被告對於當時與乙○○一起喝酒之情形
    ，在警訊中初稱：當晚沒有喝酒（見警卷第四頁反面），在偵查中改稱十二時三
    十分許在上開海產店喝酒，與姓傅的朋友及其友人三人（見偵查卷第四至五頁）
    ，嗣又改稱與乙○○、許丕國三人（見偵查卷第九頁），顯見其供詞前後矛盾，
    應有不實，已難憑採。再查依乙○○檢察官偵訊時之證述，當晚係凌晨十二時許
    至一點時許，與被告在上開阿水海產路邊攤上共同飲酒，一點多後即自行搭乘計
    程車離去云云，故依乙○○之前揭證述，亦不能排除被告當晚凌晨一時三十分許
    在天祥路與民權西路交岔路口處遇警攔測時之事實。且乙○○在本院訊問時復經
    傳喚到庭，乙○○復改稱當晚係凌晨一時許與被告見面喝酒至凌晨二時三十分許
    才與被告分手各自離去，餐費一、二千元為乙○○所付（見本院卷第四０至四二
    頁），核與被告在偵查中所稱共花一千一百元，由被告支付云云已有不符（見偵
    查卷第五頁）。且查當晚被告經為警員殷志宗、邱秀良二人查獲後並帶回圓山派
    出所作酒精檢測之時間係凌晨二時零七分許，此有前開卷附酒測紀錄時間載明甚
    詳，顯見證人乙○○所證稱凌晨二時三十分與被告分手之情節，係不實在。況被
    告在當晚稍前時間即九十一年五月四日凌晨零時四十分許至一時許之間，亦駕駛
    前述車牌號碼ＤＦ─九八００號自小客車，沿臺北市○○○路南往北行駛，行經
    中山北路民權西路口欲左轉時，適有被害人羅佩瑜騎乘車號ＳＤＢ─四一０號輕
    型機車，沿中山北路由北往南行駛而至，於民權西路與中山北路交岔路口時，遭
    被告所駕駛之前開車輛撞擊而人車倒地，因而受有頭部外傷等傷害，被告除在肇
    事現場短暫停留外，並未採取任何救助措施即行離去，此部分業經本院依職權調
    閱臺灣臺北地方法院檢察署九十一年偵字第一一一八二偵查卷宗查閱屬實，並經
    證人即到場處理該車禍案之警員傅裕文在本院到庭結證屬實，並提出其所拍攝之
    現場照片附卷為憑（見本院審理筆錄），被告關於過失傷害部分雖未據被害人羅
    佩瑜提出告訴，又另涉有刑法第一百八十五條之四公共危險罪嫌部分，亦因罪嫌
    不足而由臺灣臺北地方法院檢察署檢察官於九十一年八月三十一日為不起訴處分
    ，但由前揭檢察官不起訴處分書中有關發生車禍時間、地點觀之，顯與證人乙○
    ○於偵訊時所述當時與被告在三重市餐聚之時間互生齟齬。是乙○○之證詞均與
    上開事實不符，確有不實，迴護被告之詞不足採信。綜上所述，被告上開辯稱，
    顯係卸責之詞，亦不足採信。
三、按刑法第一百八十五條之三規定服用酒類致不能安全駕駛動力交通工具，係抽象
    危險犯，並不以發生具體危險為必要，至所謂酒醉狀態，只需一般評價程度達於
    對車輛駕駛行為失其必要之注意力或判斷力之虞即可，至實際上對駕駛行為是否
    發生具體危險，則並不重要。又行為人飲酒後如其呼氣酒精濃度達人體酒精濃度
    為每公升０．七五毫克時，即有反應較慢、感覺減低、思考改變並影響駕駛之情
    形，有行政院國軍退除役官兵輔導委員會臺北榮民總醫院八十八年八月五日（八
    八）北總內字第二六八六八號函附卷可參，且汽車駕駛人飲酒後其呼氣中酒精濃
    度如已達於每公升０．八五毫克，其肇事率為一般未飲酒者之五十倍，亦有中央
    警察大學交通學系暨交通管理研究所教授蔡中志之研究報告在卷可憑，況法務部
    於八十八年五月十日亦邀集司法院刑事廳、交通部、行政院衛生署、內政部警政
    署及中央警察大學等相關單位決議，並參酌美國加州運輸部交通安全局所實驗之
    結果，以呼氣酒精濃度逾每公升含０．五五毫克時，即得認為不能安全駕駛為認
    定標準，蓋因由美國、德國及日本等國家所進行之酒精濃度與精神狀態之測試實
    驗，呼氣中酒精濃度達每公升０．五五毫克時，就人之生理方面，已產生視覺反
    應遲鈍、影像不能集中、同時不能看清前方路況及車旁照後鏡等狀況，其駕駛能
    力已受有影響，其肇事率已為一般正常人之十倍，足徵此項認定標準，依一般社
    會通念，客觀上足以認定已達不能安全駕駛之程度。綜上所述，被告於飲酒後，
    其體內之酒精濃度經警攔查檢測其呼氣所含酒精濃度高達每公升０．九一毫克，
    是依前述臺北榮民總醫院函文及學者研究報告所提出「不能安全駕駛」之酒精含
    量數值、被告酒精濃度檢測表、證人殷志宗及邱秀良之證述等證據，足認被告於
    駕駛車輛經警查獲之當時，顯然已達不能安全駕駛之情狀，是被告所辯，顯係圖
    卸飾詞，殊無可採。綜此，本案罪證明確，被告犯行洵堪認定。
四、核被告甲○○所為係犯刑法第一百八十五條之三服用酒類不能駕駛動力交通工具
    而駕駛之公共危險罪。原審詳加審認，以被告罪證明確，並適用刑法第一百八十
    五條之三、第四十一條第一項前段，罰金罰鍰提高標準條例第二條之規定，併審
    酌被告酒後駕車對於用路人安全影響至鉅，又其自承曾任職警界十三年，竟漠視
    服用酒類不能駕駛動力交通工具之法律，實不可取，且其犯後飾詞圖卸、均無悔
    意之犯後態度及一併考量被告本次酒後駕車幸未肇事等一切情狀，量處有期徒刑
    三月，並諭知易科罰金之折算標準。經核原判決認事用法，並無不合，量刑亦稱
    妥適。被告上訴空言否認犯罪，惟其所辯各節均不足採，已如前述，其上訴自無
    理由，應予駁回。
據上論斷，應依刑事訴訟法第三百六十八條，判決如主文。
本案經檢察官鄭龍照到庭執行職務。
中      華      民      國    九十二    年      八      月      十九    日
                              臺灣高等法院交通法庭
                                  審判長法  官  溫  耀  源
                                        法  官  吳      燦
                                        法  官  何  菁  莪
右正本證明與原本無異。
不得上訴。
                                        書記官  陳  菊  珍
中      華      民      國    九十二    年      八      月     二十     日
附錄本案論罪科刑法條
刑法第一百八十五條之三
服用毒品、麻醉藥品、酒類或其他相類之物，不能安全駕駛動力交通工具而駕駛者，
處一年以下有期徒刑、拘役或三萬元以下罰金。


司法院資訊處製作；財團法人民間司法改革基金會備份。
